---
title: "biclaR"
output:
  html_document:
    theme:
      bg: "#FFFFFF"
      fg: "#000000"
      highlight: "#000000"
      primary: "#000000"
      base_font:
        google: "Lexend" #Prompt
      code_font:
        google: "JetBrains Mono"
    css: css/style.css
    includes:
      after_body: img/footer.html
---
  

```{r, include = FALSE}
knitr::opts_chunk$set(
  collapse = TRUE,
  echo=FALSE,
  warning = FALSE,
  message = FALSE,
  comment = "#>"
)

# has_pub_key = nchar(Sys.getenv("MAPBOX_PUBLIC_TOKEN")) > 5
# knitr::opts_chunk$set(eval = has_pub_key)

knitr::opts_knit$set(root.dir = rprojroot::find_rstudio_root_file()) #to use the project root as the working directory

library(tidyverse)
library(sf)
library(stringr)
library(dplyr)
library(leaflet)
# library(mapboxapi)
library(DT)
library(htmlwidgets)

fmt_num = function(x) format(round(sum(x)), big.mark=" ")
```


<h2 style="text-align: center;">Ferramenta de apoio ao planeamento da rede ciclável<br> na área metropolitana de Lisboa</h2>

<!-- ##### Nota: este projeto está em fase _beta_ e a informação deste site deve ser considerada como _work in progress_.  -->
\br

<!-- Content for landing page-->

```{r pkg, eval=FALSE, include=FALSE}
# TODO this will contain more variables we need, primarily % cycling
# Load counties geometry
counties_raw = readRDS("counties.Rds")
counties_raw = counties_raw %>%
  mutate(county_name = stringr::str_to_title(COUNTY))
# Load pcycle_data at the county level
county_trips = read.csv("county-trips.csv")
# counties_index = county_trips %>%
#   select(county_name, pcycle_baseline)
counties_index = counties_raw %>%
  dplyr::left_join(county_trips)
# counties_index = counties_index %>%
#   dplyr::rename(Name = COUNTY) %>%
#   dplyr::mutate(Name =  stringr::str_to_sentence(Name)) %>%
#   dplyr::mutate(url = paste0(
#     "<a href='",
#     tolower(Name) ,
#     "/' target='_blank'>",
#     Name,
#     "</a>"
#   ))
# counties_index = sf::st_as_sf(counties_index)


municipios_index = readRDS(url("https://github.com/U-Shift/biclar/releases/download/0.0.1/MUNICIPIOSgeo.Rds")) %>% #it was counties_index -> change to a table with mode statistics!
  # dplyr::mutate(county_name = stringr::str_to_title(Concelho)) %>% #maiusculas
  dplyr::rename(Municipio = Concelho) %>%
  # dplyr::mutate(Municipio = stringr::str_to_sentence(Municipio)) %>% #minusculas
  dplyr::mutate(url = paste0(
  "<a href='", tolower(Municipio) , "/' target='_blank'>",  Municipio,  "</a>"
)) 

municipios_index$url[Municipio == "Vila Franca de Xira"] = paste0("<a href='vfxira/' target='_blank'>",  Municipio,  "</a>")
municipios_index$url[Municipio == "Setubal"] = paste0("<a href='setubal/' target='_blank'>",  "Setúbal",  "</a>")


municipios_index = sf::st_as_sf(municipios_index)


```

# {.tabset}

## Mapa

```{r mapahome}
MUNICIPIOSgeo = readRDS(url("https://github.com/U-Shift/biclar/releases/download/0.0.1/MUNICIPIOSgeo.Rds"))
TRIPSmode_municipio = readRDS(url("https://github.com/U-Shift/biclar/releases/download/0.0.1/TRIPSmode_municipal.Rds"))
municipios_index$url[municipios_index$Municipio == "Vila Franca de Xira"] = paste0("<a href='vfxira/' target='_blank'>", "Vila Franca de Xira",  "</a>")
municipios_index$url[municipios_index$Municipio == "Setubal"] = paste0("<a href='setubal/' target='_blank'>",  "Setúbal",  "</a>")




TRIPSall_mun = TRIPSmode_municipio %>%
  group_by(Origem) %>%
  summarise(viagens = round(sum(viagens))) %>% 
  ungroup()

TRIPSbike_mun = TRIPSmode_municipio %>%
  group_by(Origem, modo) %>%
  summarise(viagens = round(sum(viagens))) %>% 
  filter(modo == "Bike") %>% 
  rename(Bike = viagens) %>% 
  left_join(TRIPSall_mun) %>% 
  mutate(percent = 100*Bike/viagens) %>% 
  rename(Municipio = Origem) 

MUNICIPIOSgeo_mapa = municipios_index %>% left_join(TRIPSbike_mun) %>% select(-modo) %>% 
  mutate(percent_label = paste0(round(percent,1), " %"))

pal0 = colorNumeric("viridis", domain=MUNICIPIOSgeo_mapa$percent)

# REDEexistente = sf::st_read("https://ushift.tecnico.ulisboa.pt/content/tml/RedeExistente.gpkg") %>% sf::st_transform(4326)
# REDEproposta = sf::st_read("https://ushift.tecnico.ulisboa.pt/content/tml/RedePrevista.gpkg") %>% sf::st_transform(4326)

REDEexistente = sf::st_read("data-raw/RedeExistente.gpkg", quiet = TRUE) %>%
  sf::st_transform(4326) %>%
  arrange(., desc(Tipologia)) #para as nao dedicadas ficarem em baixo nas intersecções
REDEproposta = sf::st_read("data-raw/RedePrevista.gpkg", quiet = TRUE) %>%
  sf::st_transform(4326) %>%
  filter(!ID %in% c("1105", "2104")) %>% #troços previstos em Mafra com overlap de existentes (?)
  group_by(Municipio, Estado) %>%
  summarise()

greys2 =c("grey30", "grey70")
greys2_factor = colorFactor(greys2, REDEexistente$Tipologia)


m0 = leaflet::leaflet(MUNICIPIOSgeo_mapa) %>%
 leaflet::addProviderTiles("OpenStreetMap.Mapnik", group = "OpenStreetMap") %>% 
      leaflet::addProviderTiles("Esri.WorldImagery", group = "Satélite") %>% 
      leaflet::addProviderTiles("Esri.WorldGrayCanvas", group = "Basemap cinza") %>%

   leaflet::addPolylines(
    data = REDEproposta,
    color = "#E3879E",
    dashArray = "3",
    group = "Rede Ciclável planeada",
    weight = 1.3,
    opacity = 0.8,
    label = ~Municipio,
    labelOptions = leaflet::labelOptions(textsize = "1.2em")
    ) %>% # Está a impedir que tudo o resto seja mostrado. Talvez tenha de juntar ambas as layers e definir simbologia só numa

  leaflet::addPolylines(
    data = REDEexistente,
    group = "Rede Ciclável existente",
    color = ~greys2_factor(Tipologia),
    label = ~Municipio,
    labelOptions = leaflet::labelOptions(textsize = "1.2em"),
    opacity = 1,
    weight = 2
    ) %>% 
  
  leaflet::addPolygons(
    data = MUNICIPIOSgeo_mapa,
    color = "white",
    fillColor = ~pal0(percent),
    group = "Municípios",
    popup = paste0("Ver resultados: ", MUNICIPIOSgeo_mapa$url),
    fillOpacity = 0.5,
    opacity = 0.9,
    weight = 1.5,
    highlightOptions = highlightOptions(color = "black", bringToFront = TRUE, weight = 3),
    label = ~ Municipio,
    labelOptions = leaflet::labelOptions(noHide = F, permanent = TRUE, direction = "auto",sticky = FALSE, textsize = "1.5em")) %>%
  
  leaflet::addLegend(
    "bottomright",
    pal = pal0,
    values = ~percent,
    opacity = 1.0,
    title = "% viagens bicicleta 2018",
    group = "Municípios"
  ) %>%  
  leaflet::addLegend(
    "bottomright",
    pal = greys2_factor, 
    values = ~REDEexistente$Tipologia,
    labels = c("Dedicada", "Não-dedicada"),
    # title = "Rede Ciclável existente",
    title = "",
    group = "Rede Ciclável existente"
  ) %>%
  leaflet::addLegend(
    "bottomright",
    colors = "#E3879E", 
    labels = "Planeada",
    group = "Rede Ciclável planeada"
  ) %>%
  leaflet::addLegend(
    title = "Como começar:",
    group = "Help",
    position = "bottomleft",
    colors = c("white",
               "white"),
    labels = c(
      "Zoom para explorar a rede ciclável existente",
      "Clicar num município para ver os resultados detalhados da rede potencial"
    )
  ) %>% 
  
  leaflet::addLayersControl(baseGroups = c("Basemap cinza", "OpenStreetMap", "Satélite"),
                            overlayGroups = c("Municípios", "Rede Ciclável existente", "Rede Ciclável planeada"),
                            options = layersControlOptions(collapsed = FALSE)) %>% 
  leaflet::hideGroup(c("Rede Ciclável existente", "Rede Ciclável planeada")) 
  # htmlwidgets::onRender("
  #       function() {
  #           $('.leaflet-control-layers-base').prepend('<label style=\"text-align:center;font-size:larger;\"><b>Base</b></label>');
  #       }
  #   ")

m0
```


**O que mostra este mapa? **  
Este mapa mostra a percentagem de viagens que são realizadas em bicicleta com origem em cada município, em escala de cor.  
Seleccionado outras camadas, é possível visualizar a rede ciclável existente e planeada, à data de 2022.

<!-- ------------------------------------------------------------------------ -->

## Cenários

Em que consistem os [cenários](#cenarios2), [metas](#metas), e [tipos de percurso](#percurso) utilizados nesta modelação?

### Cenários {#cenarios2}

#### **Cenário Base**

As características das viagens Inquérito à Mobilidade realizado em 2017/2018 ([IMob 2018](https://www.ine.pt/xportal/xmain?xpid=INE&xpgid=ine_publicacoes&PUBLICACOESpub_boui=349495406&PUBLICACOESmodo=2&xlang=pt){target="_blank"}) constituem o cenário base deste projeto. Apesar de ter sido realizado em período pré-pandemia, este conjunto de dados é a melhor e mais recente informação que temos em termos de mobilidade urbana nas áreas metropolitanas.

Na área metropolitana de Lisboa são realizadas diariamente cerca de 5.3 milhões de viagens, em vários modos. O número de viagens em bicicleta é de cerca de 25 mil viagens/dia.

Este é o cenário base, ou de referência, utilizado apenas para comparação com os cenários seguintes - de onde advém o **potencial ciclável**.

#### **Cenário 1** - Viagens até 5 km

Este cenário inclui todas as viagens que podem ser realizadas por bicicleta entre freguesias, até 5 km.
Inclui também viagens que utilizam o transporte fluvial (barcos) para unir ambas as margens, embora esse troço não seja considerado no total dos 5km.

Considera-se este um **cenário conservador**, por ter em conta apenas viagens inferiores a 5 km (“em cima de uma bicicleta”).  
Para uma primeira abordagem de captação de transferência modal, este cenário é o mais realista.

#### **Cenário 2** - Viagens até 10 km bicicleta elétrica

Este cenário inclui todas as viagens que podem ser realizadas por bicicleta entre freguesias, até 10 km - considerando para tal que os ciclistas poderão utilizar uma **bicicleta elétrica**.
Inclui também viagens que utilizam o transporte fluvial (barcos) para unir ambas as margens, embora esse troço não seja considerado no total dos 10km.

Este abrange uma maior gama de utilizadores, e tem em consideração eventuais políticas de incentivo à aquisição de bicicletas elétricas.

#### **Cenário 3** - Viagens até 5 km de ou até uma interface de transportes públicos

Este cenário inclui todas as viagens que podem ser realizadas em transportes públicos, cuja primeira e última _milha_ da viagem podem ser feitas em bicicleta, entre freguesias até uma extensão total de 5 km - por exemplo: 1 km de bicicleta até ao interface A, e 4 km de bicicleta entre o interface B e o destino.  
Como transportes públicos, são considerados o comboio, barco, metro sul do Tejo, e algumas carreiras da Carris Metropolitana - em que é possível transportar uma bicicleta de forma prática. 
De uma forma conservadora, assumimos também que não são possíveis transferências entre transportes ou entre linhas/carreiras.

Este valoriza a utilização da bicicleta como **complemento ao transporte público**.

>Estes cenários partem do pressuposto que o número de viagens realizadas se mantém constante ao longo dos anos, fazendo-se apenas variar o seu modo de transporte.


### Metas {#metas}

As metas são as estabelecidas pela Estratégia Nacional de Mobilidade Ativa Ciclável 2020-2030 ([ENMAC](https://files.dre.pt/1s/2019/08/14700/0004600081.pdf){target="_blank"}).

#### 4%

Em **2025**, 4% das viagens em meio urbano deverão ser realizadas em bicicleta, resultando exclusivamente da redução da utilização do transporte automóvel privado.

#### 10 %

Em **2030**, 10% das viagens em meio urbano deverão ser realizadas em bicicleta, resultando exclusivamente da redução da utilização do transporte automóvel privado.

### Tipos de percurso {#percurso}

A identificação dos percursos entre as origens e destinos (para as linhas de desejo, ligando Freguesias da AML) são um aspeto fundamental da modelação da rede ciclável nesta metodologia, uma vez que o IMob não identifica os percursos realizados por cada viagem, sendo necessário estimá-los.

A modelação dos percursos cicláveis depende das variáveis consideradas, assim como das restrições pré-definidas. Estas restrições podem privilegiar aspetos como velocidade e volumes baixos, rotas mais diretas, percursos menos declivosos, entre outros, adequados à utilização da bicicleta, sendo que o algoritmo segue uma avaliação que resulta da ponderação das variáveis consideradas. Mesmo o percurso menos declivoso, mas com maior volume de tráfego, poderá ser o indicado se a função assim o definir.

O algoritmo de escolha de percursos utilizado foi o [r5r](https://ipeagit.github.io/r5r/reference/detailed_itineraries.html){target="_blank"}, que é muito flexível nas configurações de tipo de percursos estimados, nomeadamente por permitir estimar com probabilidade e incerteza os percursos que usam transportes públicos (considerando os seus horários).

O r5r facilita a identificação de percursos mais diretos ou mais seguros, recorrendo para isso ao nível de stress de tráfego (_Level of Traffic Stress_, ou [LTS](https://docs.conveyal.com/learn-more/traffic-stress){target="_blank"}). Este varia de 1 a 4, sendo o 1 mais tranquilo - correspondendo, por exemplo, a pistas cicláveis fora de estrada, e o 4 menos tranquilo - correspondendo, por exemplo, a percursos partilhados com o tráfego motorizado.

#### Direto

Os percursos diretos foram estimados usando como nível de stress máximo permitido o LTS 4.

#### Seguro

Os percursos seguros foram estimados usando como nível de stress máximo permitido o LTS 3.  
Por vezes não é possível encontrar um caminho de bicicleta com estas características (ente a origem e o destino), e daí o número de viagens estimadas poder ser menor para este tipo de percursos.

O nível de **tranquilidade** (ou _quietness_) é outro indicador, e é estimado para cada troço com base no número de vias, velocidade máxima permitida, arborização, hierarquia e tráfego (quando a informação correspondente existe nas etiquetas do OpenStreetMap).  
Este indicador, desenvolvido pelo [Cyclestreets](https://www.cyclestreets.net/help/journey/howitworks/#quietness){target="_blank"}, é apresentado numa escala de 0 a 100, em que o zero corresponde ao nível menos seguro para se circular de bicicleta, e o 100 ao nível mais seguro e tranquilo - normalmente correspondendo a troços que incluem já infraestrutura ciclável segregada do tráfego motorizado.

Chama-se a atenção que o _percurso seguro_ não é necessariamente "seguro" para circular em bicicleta nas condições atuais. É o caminho **mais** seguro, recomendado pelo algoritmo de escolha de percursos.

<!-- ------------------------------------------------------------------------ -->

## AML

Ver página com detalhes, mapas e mais resultados para a área metropolitana de Lisboa em [AML](aml/index.html){target="_blank"}

```{r amlprep}
tabelas_aml = readRDS("HEAT/tabelas_aml.Rds")

tabelas_aml$Estrategia = gsub("ate", "até", tabelas_aml$Estrategia)
POPaml = tabelas_aml$Pop21[1]
tabelas_aml = tabelas_aml %>%
  mutate(Percursos = recode(LTS, `3` = "seguro", `4` = "direto")) %>% 
  filter(Percursos == "direto") %>% 
  select(c(1,5,6,7,3)) %>% 
  pivot_wider(names_from = Meta_ENMAC,
              values_from = Bike_new) 

```

A área metropolitana de Lisboa tem uma população de `r fmt_num(POPaml)` habitantes, segundo os Censos 2021. Diariamente são realizadas 5.33 milhões de viagens, em vários modos de transporte, das quais apenas **25 479 são realizadas em bicicleta** (0.5%).

A tabela seguinte informa sobre o potencial ciclável em cada [cenário](#cenários) considerado neste estudo, para ligações entre freguesias, realizáveis em bicicleta, e para percursos preferencialmente diretos.


```{r tabelaaml}

DT::datatable(tabelas_aml,
                filter = 'none',
                rownames = FALSE,
                colnames = c("Cenário", "Total Viagens /dia",
                             "Viagens Bicicleta Base", "Viagens Bicicleta 4%",
                              "Viagens Bicicleta 10%"),
                # extensions = "RowGroup",
                extensions = c("Responsive", "Buttons"),
                options = list(dom = "tB",
                               buttons = list(list(extend='copy',text="Copiar"),
                                              list(extend="excel", exportOptions = list(orthogonal = "export"))), #para salvar como tabela original sem espaços de separador milhares
                               pageLength = 3,
                               responsive = TRUE,
                               # rowGroup = list(dataSrc = 0), #agrupar a primeira coluna
                               extensions = c('Responsive'))) %>% 
    DT::formatRound(c(2:5),0, mark = " ")

```

Para todos os detalhes sobre estes resultados, ver a página da [área metropolitana de Lisboa](aml/index.html){target="_blank"}


<!-- ------------------------------------------------------------------------ -->

## Municípios

A tabela informa sobre o potencial ciclável em cada cenário considerado neste estudo, para ligações entre freguesias, realizáveis em bicicleta, e para percursos preferencialmente diretos.

Para um maior detalhe sobre os resultados de cada município, consultar a página individual, carregando no link do município, na tabela seguinte.

```{r dados}
TRIPSmode_municipio = readRDS(url("https://github.com/U-Shift/biclar/releases/download/0.0.1/TRIPSmode_municipal.Rds"))

TRIPSall_mun = TRIPSmode_municipio %>%
  group_by(Origem) %>%
  summarise(viagens = round(sum(viagens)))
```

```{r tabelamun}

municipios_taburl = municipios_index %>%
  sf::st_drop_geometry() %>%
  dplyr::left_join(HEAT_municipios_PPP_redux) %>% 
  mutate(Percursos = recode(LTS, `3` = "seguro", `4` = "direto")) %>% 
  filter(Percursos == "direto") %>% 
  left_join(TRIPSall_mun, by =c("Municipio" = "Origem")) %>% 
  dplyr::select(url, Pop21, viagens, Total, Bike, Bike_new, Estrategia, Meta_ENMAC) %>%
  pivot_wider(names_from = c(Estrategia,Meta_ENMAC),
              values_from = c(Total, Bike, Bike_new)) %>% 
  select(-c(5,7,9,11,13,15)) %>% 
  select(c(1:3,4,7,10,11,5,8,12,13,6,9,14,15)) %>% 
  select(-c(4,8,12)) %>% 
  dplyr::rename(Municipio = url,
                # Total_5km = `Total_ate 5 km_4%`,
                Bike_5km = `Bike_ate 5 km_4%`,
                Bike_new4_5km = `Bike_new_ate 5 km_4%`,
                Bike_new10_5km = `Bike_new_ate 5 km_10%`,
                # Total_10km = `Total_ate 10km e-bike_4%`,
                Bike_10km = `Bike_ate 10km e-bike_4%`,
                Bike_new4_10km = `Bike_new_ate 10km e-bike_4%`,
                Bike_new10_10km = `Bike_new_ate 10km e-bike_10%`,
                # Total_5km_intermod = `Total_intermodal ate 5km _4%`,
                Bike_5km_intermod = `Bike_intermodal ate 5km _4%`,
                Bike_new4_intermod = `Bike_new_intermodal ate 5km _4%`,
                Bike_new10_intermod = `Bike_new_intermodal ate 5km _10%`
                ) %>%
  dplyr::arrange(Municipio)


sketch = htmltools::withTags(table( #repetir header
  class = 'display',
  thead(
    tr(
      th(rowspan = 2, 'Município'),
      th(rowspan = 2, 'População 2021'),
      th(rowspan = 2, 'Total Viagens /dia 2018'),
      th(colspan = 3, 'Viagens Bicicleta até 5km'),
      th(colspan = 3, 'Viagens Bicicleta até 10km e-bike'),
      th(colspan = 3, 'Viagens Bicicleta até 5km intermodal')
    ),
    tr(
      lapply(rep(c("Base", "Meta 4%", "Meta 10%"), 3), th)
    )
  )
))

DT::datatable(municipios_taburl,
                escape = -1, #para colocar os links, a contar com os rownames
                filter = 'none',
                rownames = FALSE,
                container = sketch,
                extensions = "Buttons",
                options = list(dom = "tB",
                               buttons = list(list(extend='copy',text="Copiar"),
                                              list(extend="excel", exportOptions = list(orthogonal = "export"))),
                               pageLength = 18,
                               # width = "100%",
                               scrollX = TRUE,
                               # responsive = TRUE,
                              extensions = c('Responsive'))) %>% 
  DT::formatRound(c(2:12),0, mark = " ")


```

> Nota 1: Os valores de população são os constantes nos resultados _provisórios_ dos Censos 2021. A diferença para os resultados definitivos é de menos de 0.02% - cerca de 500 indivíduos.

> Nota 2: Para alguns municípios não é possível estimar viagens intermodais com recurso à bicicleta, para os critérios mínimos definidos (valores _em branco_).

<!-- ------------------------------------------------------------------------ -->

## Videos

Vídeos auxiliares sobre a metodologia adotada no biclaR, e sobre como se usa esta ferramenta. 

### Parte I: Metodologia

<div align="center"><iframe width="1000" height="563" src="https://www.youtube.com/embed/SsvoYPZwrFs" title="YouTube video player" frameborder="0" data-external="1" allow="accelerometer; autoplay; clipboard-write; encrypted-media; gyroscope; picture-in-picture; web-share" allowfullscreen></iframe></div>

### Parte II: Como usar o biclaR

<div align="center"><iframe width="1000" height="563" src="https://www.youtube.com/embed/PPZMcD0MrZI" title="YouTube video player" frameborder="0" data-external="1" allow="accelerometer; autoplay; clipboard-write; encrypted-media; gyroscope; picture-in-picture; web-share" allowfullscreen></iframe></div>

### Parte III: Como ler os ficheiros e fazer análises em SIG

<div align="center"><iframe width="1000" height="563" src="https://www.youtube.com/embed/d1wu1Rpl5y8" title="YouTube video player" frameborder="0" data-external="1" allow="accelerometer; autoplay; clipboard-write; encrypted-media; gyroscope; picture-in-picture; web-share" allowfullscreen></iframe></div>


<!-- ------------------------------------------------------------------------ -->

## FAQ

Perguntas e respostas simplificadas.  
Ver o [relatório metodológico](https://ushift.tecnico.ulisboa.pt/content/tml/biclar/biclaR_RelatorioFinal_RedeCiclavelMetropolitana_Metodologia.pdf){target="_blank"} para mais detalhes sobre os métodos e funcionamento desta ferramenta.

### O que é a ferramenta biclar?

O biclaR é uma ferramenta online que informa os decisores sobre o planeamento e investimentos em infraestrutura ciclável, de modo a atingir as metas da Estratégia Nacional de Mobilidade Ativa Ciclável 2020-2030 ([ENMAC](https://files.dre.pt/1s/2019/08/14700/0004600081.pdf){target="_blank"}), que definem que até 2025 4% das viagens realizadas em meio urbano deverão ser feitas em bicicleta, e 10% até 2030 - sendo as mesmas transferidas de viagens atualmente realizadas em automóvel.

### Qual o objetivo da ferramenta biclar?

Pretende-se que esta ferramenta informe os decisores, em comparação com o cenário atual de utilização de bicicleta ([IMob 2018](https://www.ine.pt/xportal/xmain?xpid=INE&xpgid=ine_publicacoes&PUBLICACOESpub_boui=349495406&PUBLICACOESmodo=2&xlang=pt){target="_blank"}), sobre:

*   Quais as ligações prioritárias e percursos entre Freguesias e entre Municípios, a investir com infraestrutura ciclável, consoante o cenário adotado e a rede (primária ou secundária);
*   Qual o incremento potencial de utilizadores de bicicleta de cada infraestrutura ciclável, bem como qual a substituição modal (redução de outros modos);
*   Quais os impactes previstos a curto e longo prazo (1 e 10 anos) em termos ambientais (CO~2~eq evitado) e sociais.

### O biclaR faz um estudo de procura para o modo ciclável na área metropolitana de Lisboa?

Não. Como explicado na questão anterior, o biclaR identifica quais as ligações prioritárias a estabelecer entre pares origem-destino numa determinada geografia por forma a acomodar a transferência de viagens em modos motorizados para a bicicleta. Para tal são definidos cenários e pressupostos para essa transferência potencial.

Um estudo de procura implicaria uma estimativa da probabilidade de transferência dos modos motorizados para a bicicleta, não sendo esse o objectivo deste projeto.

### Como ler os mapas disponibilizados?

Os mapas apresentam a informação gráfica para duas redes - a rede ciclável para viagens mais diretas, e a rede para viagens mais seguras e tranquilas (conforme a rede viária existente).  
A largura das linhas varia consoante o número de ciclistas potencial para cada um dos cenários (4% e 10% de ciclistas), e essa informação é visível ao passar com o rato em cima da linha.  
A cor das linhas varia com o nível de tranquilidade ([_quietness_](https://www.cyclestreets.net/help/journey/howitworks/#quietness){target="_blank"}), sendo as mais escuras aquelas menos seguras para circular em bicicleta - indicando com maior clareza quais os segmentos que necessitam de intervenção para se tornarem mais seguros e potencialmente trazerem mais ciclistas: os **mais escuros e mais largos**.

Ao clicar em cada linha, uma janela abre-se com mais informação sobre as viagens estimadas que podem passar por aquele segmento, incluindo os benefícios sociais e ambientais estimados, e as características físicas daquele segmento.

É possível ver mais do que uma opção de rota em simultâneo (direta / segura). Por exemplo, podem-se comparar alternativas e cenários de transferência de 4% e 10% das viagens em automóvel privado para a bicicleta, nos centros urbanos, tal como estabelecido pela Estratégia Nacional de Mobilidade Ativa Ciclável ([ENMAC](https://files.dre.pt/1s/2019/08/14700/0004600081.pdf){target="_blank"}). 

### Como comparar as redes resultantes com a rede planeada?

É possível fazê-lo de várias formas. Uma delas é abrindo o mapa em ecrã inteiro (existe um link em baixo de cada mapa que o permite fazer), e lá irá encontrar mais duas camadas de informação: a rede planeada, e a rede existente dedicada - i.e., ciclovias e pistas cicláveis existentes. Esta opção está disponível nas páginas individuais de cada Município.

Outra forma é utilizando um SIG, e descarregando os mapas dos resultados e da rede planeada e existente, que se encontra na secção de [Downloads na página da AML](aml/index.html#downloads){target="_blank"}.

Atenção que, dependendo do cenário que estamos a analisar, a rede potencial pode cobrir maior ou menor parte da rede planeada por cada Município, sendo que valerá a pena confrontar os resultados dos vários cenários.
Uma vez que a rede potencial visível no site tem um mínimo de viagens por segmento, recomenda-se que uma comparação mais fina seja feita em SIG com as camadas de rede potencial completas (ver restantes FAQ).

### Posso descarregar os mapas em formato tipo _shapefile_?

Sim! Na secção de downloads de cada página individual dos municípios, ou de toda a AML.

Estes mapas estão disponíveis em formato _GeoPackage_ (.gpkg), que pode ser ligo em qualquer SIG moderno. É recomendável o software de acesso livre QGIS para leitura, visualização e análise de dados em detalhe.

### Quero ver uma rede com mais detalhe, é possível?

A rede disponibilizada poderá não corresponder à que é apresentada nos mapas, que mostram apenas os segmentos com uma quantidade mínima de viagens potenciais em bicicleta no cenário de 4%. Disponibilizamos a rede com maior detalhe possível para todos os cenários, com um mínimo de **15** viagens/segmento no cenário 1, **50** viagens/segmento no cenário 2, e **10** viagens/segmento no cenário 3.   
Poderíamos disponibilizar a rede sem qualquer mínimo, mas em termos de planeamento de infraestruturas cicláveis, consideramos que é mais útil informar sobre aquelas com maior potencial de transferência modal.

Para visualizar os segmentos dependendo do número de viagens potenciais: utilizar os filtros do SIG, por exemplo, para visualizar só os segmentos com mais de 500 viagens, ou todos os segmentos com mais de 10 viagens em bicicleta.

### Quero ver a rede ciclável com maior potencial de transferência modal, é possível?

Sim, tal como descrito na questão anterior, para visualizar os segmentos dependendo do número de viagens potenciais: utilizar os filtros do SIG, por exemplo, para visualizar só os segmentos com mais de 500 viagens. Quanto maior for o número mínimo de viagens a visualizar, mais importante ou prioritária é a rede (em termos de potencial de viagens transferidas do automóvel).

Mas atenção que convém olhar também para os níveis de tranquilidade dos segmentos, cruzanto ambas as informações para encontrar a rede prioritária: aquela com maior potencial de tranferência & aquela que é atualmente menos segura para circular em bicicleta.

### O que é o nível de tranquilidade?

O nível de tranquilidade é estimado numa escala de 0 a 100 (em que o 100 é o nível mais tranquilo), e é definido pelo _CycleStreets_ (ver [_quietness_](https://www.cyclestreets.net/help/journey/howitworks/#quietness){target="_blank"}).

Os caminhos fora de estrada, por exemplo em parques e jardins, têm o nível máximo de tranquilidade. Ruas calmas e com infrastrutura ciclável terão um nível ligeiramente inferior, e ruas principais com muito tráfego terão níveis muito baixos de tranquilidade.

### As linhas dos mapas sugerem que devo planear uma infraestrutura ciclável exatamente ali?

Não. Os mapas mostram **sugestões de percursos**, mais diretos ou mais seguros, entre freguesias. Poderá haver outras soluções a ter em conta, como por exemplo a construção de uma ponte ou de uma passagem inferior, a abertura de um caminho inexistente por um jardim, etc.

Para cada contexto poderão ser tomadas decisões e escolhidas soluções de entre uma variada panóplia.   Recomendamos a consulta dos mais recentes manuais internacionais para ajudar a decidir sobre o tipo de solução escolhida.

### Como posso avaliar se uma rua ou avenida é adequada para incluir na rede ciclável futura?

Deverá localizar esse segmento da rede viária nos mapas que identificam as ligações prioritárias e percursos para os vários cenários que pretende analisar, e verificar se foi selecionado nessa rede, ou se é uma boa alternativa (próxima) a uma das ligações identificadas.  

Poderá avaliar igualmente qual o potencial de transferência que oferece, se se trata de uma ligação mais segura ou mais direta, e que impactes potenciais se pode esperar, designadamente em termos de impactes sociais e ambientais.

### Porque é que nalguns municípios não surge uma rede potencial para o cenário 3?

Apesar de ter sido estimada rede ciclável potencial no cenário 3 - intermodalidade até 5km, em alguns municípios, o processo de limpeza da rede resulta em que não surja uma rede (ou segmentos) com um mínimo potencial de transferência modal nos seus territórios.
São eles os municípios de Alcochete, Mafra, Montijo e Odivelas.

Isto deve-se a:

*   Possibilidade de não existir interface de transportes públicos considerados nesse território;
*   Possibilidade de as interfaces consideradas não servirem as origens-destino do IMob;
*   Possibilidade de não ser possível estimar um percurso em bicicleta até à interface;
*   Possibilidade de as etapas em bicicleta das viagens intermodais estimadas terem mais de 5km de extensão na sua totalidade; e/ou
*   Possibilidade de o potencial de rede ciclável estimado não ter um mínimo de 10 viagens em cada segmento.

Nalguns casos, é no entanto possível ver a rede com critérios abaixo do mínimo de viagens por segmento definidos para efeito de visualização, fazendo [download do SIG para a AML](aml/index.html#downloads) e visualizando toda a rede estimada para o cenário 3.

Em todo o caso, é possível estimar cenários menos conservadores de intermodalidade (por exemplo com viagens até 7.5 km), em que essas redes cicláveis potenciais tenham um mínimo razoável de X viagens por segmento.

### Como são estimados os benefícios sociais e ambientais?

Os benefícios potenciais são estimados em duas vertentes, utilizando os métodos e a ferramenta [_HEAT for Cycling_](https://www.heatwalkingcycling.org/){target="_blank"}, da Organização Mundial de Saúde.

A componente ambiental é medida em toneladas de CO~2~eq evitado, por transferência de viagens equivalentes em automóvel, com a mesma origem e destino, mas não necessariamente com o mesmo percurso.

Os impactes sociais agregados, na componente da saúde, são estimados em termos de redução/aumento da mortalidade por aumento de atividade física, por exposição à poluição atomosférica, e por exposição ao risco de sinistralidade rodoviária.  
Este valor é, por fim, monetizado utilizando o _Valor Estatístico da Vida_ (€3.055.358, segundo [ANSR 2021](http://www.ansr.pt/Estatisticas/RelatoriosTematicos/Documents/O%20Impacto%20Economico%20e%20Social%20da%20Sinistralidade%20-%20PT.pdf){target="_blank"}), estimado para 10 anos, com uma taxa de desconto de 5% e inflação de 3%. 

### Posso fazer o mesmo tipo de análise para outra cidade ou área metropolitana?

Claro!

Este é um dos pontos-chave deste projeto: a sua reprodutibilidade, transparência, e adaptação para outros contextos ou novos cenários.

Todo o código utilizado está disponível no repositório de dados abertos criado com este projeto, em [github.com/U-Shift/biclar](https://github.com/U-Shift/biclar){target="_blank"}.

Tendo dados de viagens para caracterizar o cenário base (ou dados simulados), e mais alguns necessários dependendo dos cenários a considerar, é possível sim.

### Gostava de avaliar o potencial ciclável para um outro cenário, é possível?

Sim, ver a resposta à questão anterior.

Sugerimos começar por fazer download do [projeto e scripts utilizados](https://github.com/U-Shift/biclar){target="_blank"}, carregando em _Code_ e _Download ZIP_. Alguns dados estão disponíveis na parte de [_Releases_](https://github.com/U-Shift/biclar/releases){target="_blank"}. Sendo um utilizador GitHub, é também possível simplesmente fazer um [_Fork_](https://github.com/U-Shift/biclar/fork){target="_blank"} ao projeto para a sua conta.  
A partir daí, e tendo algumas noções de _R_, é possível adaptar o código para criar outros cenários.

Se considerar que o novo cenário desenvolvido deveria também constar nesta ferramenta, é possível fazer um [_pull request_](https://github.com/U-Shift/biclar/pulls){target="_blank"}, e a equipa biclaR irá avaliar os contributos e decidir sobre a sua integração. Esta é a beleza do código-aberto e da colaboração `r emo::ji("slightly_smiling_face")`.

> Ver o [relatório metodológico](https://ushift.tecnico.ulisboa.pt/content/tml/biclar/biclaR_RelatorioFinal_RedeCiclavelMetropolitana_Metodologia.pdf){target="_blank"} para mais detalhes sobre o funcionamento desta ferramenta.


<!-- ------------------------------------------------------------------------ -->


## Sobre

### Objetivos da ferramenta biclaR

O biclaR é uma ferramenta online que informa os decisores sobre o planeamento e investimentos em infraestrutura ciclável, de modo a atingir as metas da Estratégia Nacional para a Mobilidade Ativa Ciclável 2020-2030 ([ENMAC](https://files.dre.pt/1s/2019/08/14700/0004600081.pdf){target="_blank"}).

Pretende-se que esta ferramenta informe os decisores, em comparação com o cenário atual de utilização de bicicleta ([IMob 2018](https://www.ine.pt/xportal/xmain?xpid=INE&xpgid=ine_publicacoes&PUBLICACOESpub_boui=349495406&PUBLICACOESmodo=2&xlang=pt){target="_blank"}), sobre:

*   Quais as ligações prioritárias e percursos entre Freguesias e entre Municípios, a investir com infraestrutura ciclável, consoante o cenário adotado e a rede (primária ou secundária);
*   Qual o incremento potencial de utilizadores de bicicleta de cada infraestrutura ciclável, bem como qual a substituição modal (redução de outros modos);
*   Quais os impactes previstos a curto e longo prazo (1 e 10 anos) em termos ambientais (CO~2~eq evitado) e sociais.

É também possível saber a informação agregada por [município](#municípios) ou para toda a [AML](#aml), para cada cenário escolhido, sobre todos os valores acima descritos.


### A equipa biclaR

*   **Coordenação**: TML - Transportes Metropolitanos de Lisboa, E.M.T., S.A. - António Sérgio Manso Pinheiro (Diretor do Departamento de Estudos e Projetos), Catarina Tavares Marcelino (Coordenadora), Camila Garcia, Conceição Bandarrinha, Luísa Nogueira, Pedro Machado.

*   **Desenvolvimento**: Instituto Superior Técnico - Universidade de Lisboa - Filipe Moura, Rosa Félix.

*   **Apoio ao desenvolvimento**: Institute for Transport Studies - University of Leeds - Robin Lovelace.

Forma sugerida de citação:

>Félix, R., Lovelace, R., Moura, F. (2022). **biclaR: Ferramenta de apoio ao planeamento da rede ciclável na área metropolitana de Lisboa**. CERIS - Instituto Superior Técnico e Transportes Metropolitanos de Lisboa. [biclar.tmlmobilidade.pt](https://biclar.tmlmobilidade.pt). Lisboa, Dezembro.

### Agradecimentos

*   Grupo de Trabalho dos Municípios, composto por representantes e técnicos dos 18 municípios da área metropolitana de Lisboa
*   Comissão de Acompanhamento do projeto biclaR, composto por várias entidades e instituições de caráter público e associativo, organizado pela TML
*   Matheus Correia - OpenStreetMap Portugal
*   Rafael Pereira - r5r
*   Thomas Götshi - HEAT for Cycling
*   CycleStreets
*   ATUMIE team

### Feedback

Para reportar algum problema com a ferramenta, ou colocar questões, pode abrir um _issue_ no nosso [repositório de dados abertos](https://github.com/U-Shift/biclarwww/issues){target="_blank"}.

### Contactos

Para qualquer esclarecimento adicional, por favor enviar um email para *info* *@tmlmobilidade.pt* com o assunto _biclaR_.

### Última atualização

Este website foi atualizado pela última vez a `r Sys.Date()`, pelas `r format(as.POSIXct(Sys.time()), format = "%H:%M")`.


<!-- ------------------------------------------------------------------------ -->



```{r eval=FALSE, include=FALSE}
# ?
setTimeout(function(){
  $('.loader-bg').fadeToggle();
}, 1000);
```


